臺灣臺北地方法院刑事判決　　　　　　　　　　　　九十二年度訴字第二一０一號
　　公　訴　人　臺灣臺北地方法院檢察署檢察官
　　被　　　告　甲○○
　　選任辯護人　林菊芳律師
右列被告因誣告案件，經檢察官提起公訴（九十二年度偵續字第一三０號），本院判
決如左：
    主  文
甲○○無罪。
    理  由
一、本件公訴意旨略以：被告甲○○係雅華工藝有限公司（以下簡稱雅華公司）負責
    人，明知告訴人戊○○、乙○○母子未與雅華公司或甲○○有何生意往來，更不
    曾就雅華公司與丙○○（係告訴人戊○○之子、告訴人乙○○之弟）之生意往來
    為任何保證，竟虛捏事實，於民國九十一年二月七日對本署九十年度偵字一七四
    四九號丙○○詐欺案聲請再議時，於再議狀中追加對告訴人戊○○、乙○○提出
    詐欺告訴，指述略稱「‧‧‧八十五年四月間（九十一年十二月六日又具狀改稱
    應是八十四年七月間）曾受丙○○之邀，與配偶郭雅華至告訴人戊○○、乙○○
    位於臺北市○○區○○路二段一九九號五樓住處拜訪，告訴人戊○○、乙○○向
    伊誇稱其家族財力雄厚，述說曾將家族林安泰古厝捐獻給臺北市政府，以及榮泰
    紡織公司以前之輝煌記錄，保證雅華公司與丙○○做生意一定會付錢；並與丙○○一同至設於臺北市○○○路○段二三六號二樓之榮泰紡織公司，又續往設於臺
    北市○○○路○段二四八號十四樓之中南紡織股份有限公司（以下簡稱中南公司
    ）及聯一紡織股份有限公司（以下簡稱聯一公司）拜訪，而認識中南公司副總經
    理丁○○（丙○○之堂兄）、聯一公司副總經理林清暉（丙○○之堂兄）、聯一
    公司經理己○○（丙○○之表弟）等人，並均向伊吹噓家族之名望與祖先之成就
    ，取得該三人之名片，致被告甲○○相信丙○○家族財力雄厚而與丙○○生意往
    來，嗣後卻蒙受損失。」然前揭案件經本署檢察官以九十一年度偵續字第三０七
    號查明後，業於九十二年三月二十四日偵結不起訴在案。因認被告甲○○上開行
    為涉有刑法第一百六十九條第一項之誣告罪嫌。
二、按被告未經審判證明有罪確定前，推定其為無罪；又犯罪事實應依證據認定之，
    無證據不得認定其犯罪事實；又不能證明被告犯罪者，應諭知無罪之判決，刑事
    訴訟法第一百五十四條第一項、第二項及第三百零一條第一項分別定有明文。又
    被害人所述被害情形如無瑕疵可指，而就其他方面調查又與事實相符，其供述始
    足據為判決之基礎；且告訴人之告訴，係以使被告受刑事訴追為目的，是其陳述
    是否與事實相符，仍應調查其他證據以資審認（最高法院三十二年上字第六五七
    號、五十二年台上字第一三００號判例參照）。又事實之認定，應憑證據，如未
    能發現相當證據，或證據不足以證明，自不能以推測或擬制之方法，為裁判基礎
    （最高法院四十年台上字第八六號判例參照）。另認定犯罪事實所憑之證據，雖
    不以直接證據為限，間接證據亦包括在內；然而無論直接或間接證據，其為訴訟
    上之證明，須於通常一般之人不致有所懷疑，而得確信其為真實之程度者，始得
    據為有罪之認定，倘其證明尚未達到此一程度，而有合理之懷疑存在時，即無從
    為有罪之認定，亦有最高法院七十六年台上字第四九八六號判例可資參照。況刑
    事訴訟法第一百六十一條第一項亦規定，檢察官就被告犯罪事實，應負舉證責任
    ，並指出證明之方法，是檢察官對於起訴之犯罪事實，應負提出證據及說服之實
    質舉證責任，倘其所提出之證據，不足為被告有罪之積極證明，或其指出證明之
    方法，無從說服法院以形成被告有罪之心證，基於無罪推定之原則，自應為被告
    無罪判決之諭知，最高法院九十二年度台上字第一二八號著有判例可資參照。次
    按，刑法第一百六十九條第一項之誣告罪，以意圖他人受刑事或懲戒處分，向該
    管公務員誣告為構成要件，故該項犯罪，不特須指出其具體事實，足以使人受刑
    事或懲戒處分，且須明知其為虛偽，具有故意構陷之情形始能成立，若係出於誤
    會或懷疑有此事實而為申告，以致不能證明其所訴之事實為真實，或係所告尚非
    全然無因，衹因缺乏積極證明致被誣告人不受訴追處罰者，縱被訴人不負刑責，
    而告訴人本缺乏誣告之故意，自難成立誣告罪名，最高法院二十二年度上字第三
    三六八號、四十三年度台上字第二五一號及四十四年度台上字第八九二號分別著
    有判例可資參照。
三、公訴意旨認被告甲○○上開行為涉有刑法第一百六十九條第一項之誣告犯行，無
    非係以：右揭犯罪事實，業據告訴人戊○○及乙○○於偵查中指訴綦詳，復經證
    人丁○○及丙○○於偵查中證述在卷，且有證人林志杰之入出境查詢結果、中南
    紡織公司九十二年八月六日函、證人己○○之勞工保險卡、被告甲○○所提出之
    己○○及丁○○名片、發票、提單、海關進口報單、裝箱單等影本、九十一年二
    月七日由被告甲○○所出具之告訴狀及臺灣臺北地方法院檢察署九十一年度偵續
    字第三０七號不起訴處分書等資料在卷可稽為其主要論據。訊據被告甲○○固不
    否認於前揭時間曾對告訴人戊○○及乙○○提出前開詐欺告訴等事實，然堅詞否
    認有何公訴意旨所稱之誣告等犯行，辯稱：其確曾至告訴人戊○○及乙○○住處
    談過生意，並非捏造事實入人於罪等語。
四、經查：
（一）被告甲○○曾於九十一年二月七日以告訴人戊○○及乙○○涉犯詐欺罪嫌而向
      臺灣臺北地方法院檢察署提出告訴，旋由臺灣臺北地方法院檢察署以九十一年
      度偵字第三０七號為不起訴處分，嗣經臺灣高等法院檢察署以九十二年度上聲
      議字第二三０四號處分書駁回再議而確定等事實，業經告訴人戊○○及乙○○
      陳明在卷，復經本院依職權調閱上開卷宗查明無訛，並有告訴人戊○○及乙○○所提出之上開不起訴處分書及告訴狀影本各一份附卷可稽。
（二）被告甲○○所提出之上開林清暉、丁○○及己○○名片，其中丁○○之名片確
      屬其本人所有，業經證人丁○○於偵查中證述在卷；又證人丙○○於九十二年
      七月十五日偵查中證稱：確曾帶同被告甲○○前往參觀中南、聯一及榮泰等公
      司等語，徵諸被告甲○○自承與上開三公司並無生意往來等情，足見被告甲○○所稱係因證人丙○○帶同參觀而獲得上開名片乙節，應非虛言。至證人丁○○係自八十五年四月一日至八十九年六月二十一日止擔任中南公司之副總經理
      ，而證人己○○係自八十五年八月二日至八十八年九月十日止擔任聯一公司之
      業務經理，雖有中南紡織股份有限公司九十二年八月六日（九十二）中總字第
      ０一一號函及聯一紡織股份有限公司九十二年八月六日（九十二）聯發字第０
      ０八號函各一份在卷可參，然依上開聯一公司函文所載之內容，證人林清暉係
      自七十八年一月一日起迄至函覆時仍任職該公司副總經理，而被告甲○○於本
      院審理中亦自承曾多次前往上開三公司等語，是被告甲○○於九十一年二月七
      日之刑事告訴狀及九十一年十二月六日之刑事更正告訴事實暨補充告訴理由續
      二狀內先後記載「八十五年四月間」及「八十四年七月間」取得上開名片等事
      實，尚難逕認確有何故意虛捏事實之情形。
（三）證人丙○○係自八十四年七月十一日出境迄至八十七年四月九日始入境，此有
      證人丙○○九十一年九月三十日境信證字第九一一０三六八四六一號之入出國
      日期證明書在卷可參；又告訴人乙○○曾於八十四年七月一日入境迄至八十四
      年九月十七日出境，復於八十五年四月十六日出境迄至八十五年五月二十七日
      入境，而告訴人戊○○係於八十四年五月二十六日入境迄至八十四年十月二十
      六日出境，並於八十五年一月十四日入境迄至八十五年四月二十二日出境，另
      被告甲○○曾於八十四年六月二十日入境迄至八十四年八月十六日出境，嗣於
      八十五年四月十八日入境迄至八十五年四月二十二日出境，此有告訴人戊○○
      、乙○○及被告甲○○之入出境資料各一份附於臺灣臺北地方法院檢察署九十
      一年度偵續字第三０七號偵查卷可參；況告訴人乙○○於本院九十三年四月一
      日審理中亦陳稱：確曾與被告甲○○交換名片等語，徵諸被告甲○○於臺灣臺
      北地方法院檢察署九十一年度偵續字第三０七號案件中曾提出告訴人乙○○之
      名片影本乙情，足認甲○○確曾於八十四年七月間與證人丙○○、告訴人戊○○及乙○○在前開住處內一起見面無訛。至被告甲○○雖於九十一年二月七日
      刑事告訴狀內記載曾於八十五年四月二十日與證人丙○○及告訴人戊○○、乙○○在渠等位於臺北市○○區○○路二段一九九號五樓之住處見面，然其於九
      十一年十二月六日即具狀更正會面時間為八十四年七月間，而上開會面事實距
      離被告甲○○提出上開詐欺告訴之時間已達數年之久，其記憶自難無誤認之可
      能，且依被告甲○○之上開出入境紀錄，其於前開二書狀所載會面時間確於國
      內，參以告訴人戊○○及乙○○並不否認確曾與證人丙○○及被告甲○○於家
      中見面等情，自難逕認被告甲○○於提出上開詐欺告訴之際確有明知虛偽之情
      事。
（四）又證人丙○○於九十二年七月十五日偵查中證稱：其自八十五年四月與被告甲○○第一次生意往來，集中在八十五年十月至十二月左右等語，而被告甲○○
      與證人丙○○、告訴人戊○○及乙○○在住處內見面之時間為八十四年七月，
      已如前述，是被告甲○○告訴狀內主張係於上開會面後始大量交易乙節，自難
      認有何虛偽不實之情事。另證人丙○○曾於八十七年四月七日自華南商業銀行
      匯款至被告甲○○之配偶郭雅華之0000000000000帳號帳戶一百
      六十一萬六千四百四十四元等事實，業經被告甲○○供明在卷，且經證人丙○○證述無訛，並有上開匯款之存款憑條影本附卷可參；然依證人丙○○之上開
      出入境紀錄，其於匯款時並不在國內，徵諸告訴人乙○○於本院九十三年四月
      一日審理中陳稱：被告甲○○之配偶曾先多次前往家中要求證人丙○○出面等
      語，是被告甲○○依據該等事實逕認告訴人戊○○、乙○○與證人丙○○涉有
      共同詐欺之嫌，不無誤認，惟難認即有憑空杜撰之情形。
    綜上所述，被告甲○○於上開詐欺案件所指之事實既難認係明知虛偽而為申告，
    且亦無從認定有何憑空捏造之情事，已如前述，自難僅以該案件嗣經不起訴處分
    確定遽為不利被告甲○○之認定，是公訴意旨所稱上開誣告犯行，尚屬無從證明
    。此外，復查無其他積極證據足資證明被告甲○○有何誣告之犯行，揆諸前揭之
    說明，自應為被告無罪之諭知。
據上論斷，應依刑事訴訟法第三百零一條第一項前段，判決如主文。
本案經檢察官葉雅婷到庭執行職務。
中　　　華　　　民　　　國　　九十三　　年　　　五　　　月　　　二十　　日
                                      臺灣臺北地方法院刑事第十五庭
                                          審判長法  官  周祖民
                                                法  官  范智達
                                                法  官  黃雅君
右正本證明與原本無異。
如不服本判決，應於判決送達後十日內向本院提出上訴狀（應抄附繕本）。
                                                書記官  陳麗津
中　　　華　　　民　　　國　　九十三　　年　　　五　　　月　　二十一　　日
